【裁判字號】    99,勞簡上,11
【裁判日期】    991217
【裁判案由】    給付加班費等
【裁判全文】
臺灣臺中地方法院民事判決            99年度勞簡上字第11號
上  訴  人  台灣精銳科技股份有限公司
法定代理人  張重興
訴訟代理人  黃格致
            廖聰洲
            洪文忠
            蔡坤旺律師
上1人
複代理人    蕭欣怡律師
被上訴人    張淑婷
            張純瑤
上列當事人間請求給付加班費等事件，上訴人對於中華民國99年
2月12日本院臺中簡易庭98年度中勞簡字第125號第一審判決提起
上訴，本院於99年12月3日言詞辯論終結，判決如下：
    主      文
上訴駁回。
第二審訴訟費用新台幣貳仟參佰貳拾伍元由上訴人負擔。
    事實及理由
壹、程序方面：
    按簡易訴訟之第二審程序，訴之變更或追加，非經他造同意
    ，不得為之，但擴張或減縮應受判決事項之聲明者，不在此
    限，民事訴訟法第436條之1第3項準用第446條第1項及第255
    條第1項第3款定有明文。本件上訴人提起第二審上訴時，其
    上訴聲明原記載：「一、原判決不利於上訴人部分廢棄。二
    、第一、二審訴訟費用由被上訴人負擔。三、如獲不利判決
    ，上訴人願供擔保請准免為假執行。」嗣上訴人於民國(下
    同)99年12月3日言詞辯論期日當庭以言詞更正上訴聲明，其
    中第2項更正為「上開廢棄部分，被上訴人在第一審之訴駁
    回」，原第2項移列第3項，原第3項則聲明撤回，並經記明
    筆錄在卷，本院審酌上訴人前開更正聲明，其訴訟標的及請
    求之原因事實與原訴仍屬相同，僅就上訴聲明不完足部分予
    以補充完備而已，核屬擴張應受判決事項之聲明，並非訴之
    變更或追加，依首揭法條規定，即無不合，應准許之。
貳、得心證之理由：
一、上訴人方面：
    上訴人主張及陳述除與原審判決記載相同者，茲引用外，並
    補稱：
  (一)上訴人張淑婷、張純瑤均無加班費之請求權：
   1、上訴人公司於被上訴人2人求職面試時，均已就薪資、工
      作時間等基本工作條件詳加說明，此與一般社會通念並無
      不合。被上訴人2人既同意與上訴人公司成立勞動契約關
      係，即表示同意與上訴人就薪資、工作時間等勞動條件達
      成合意。又被上訴人2人自受僱日起迄至解僱之日止，6、
      7年來均未見其等2人就工作時間為任何異議，應認被上訴
      人2人應已同意上訴人公司關於工作時間之規定，且兩造
      議定之每月薪資既未低於基本工資加計按基本工資計算之
      延時工資、假日工資之總額時，於法尚無不合，被上訴人
      2人自應受拘束，故上訴人公司之工作規則當然具有拘束
      被上訴人2人之效力，此依最高法院88年度台上字第1696
      號判決意旨及臺灣臺北地方法院84年度勞訴字第38號民事
      判決等實務見解，就勞雇雙方間工作規則之工作性質，認
      依現今社會情形觀之，勞動條件已然成為勞雇雙方合意之
      事實上習慣，不論勞工是否知悉工作規則，均成為僱傭契
      約之一部，勞雇雙方均應受拘束。被上訴人2人抗辯對工
      作規則並不知情，顯屬推託卸責之詞，此與是否應受上訴
      人公司之工作規則拘束無涉，亦與一般社會通念不符。況
      被上訴人2人任職時，上訴人公司各部門均有工作規則可
      供員工自行查閱，甚至上訴人公司於97年6月間將工作規
      則公告在公司之ERP網路中，並向所有職員宣導，且於97
      年6月18日發電子郵件通知公司職員將抽查員工是否會使
      用公司ISO管理系統乙事，依行政院勞工委員會93年4月12
      日勞動一字第0930016301號函內容，上訴人公司之工作規
      則自始均為公開並處於使員工知悉之狀態，足見上訴人公
      司已盡相當告知義務。又上訴人公司之內部網路雖因部門
      及執掌範圍之不同，而設有不同權限，惟公司之工作規則
      如工資、工時等基本條件，所有職員均有權限可於網路閱
      覽，但被上訴人2人卻抗辯稱上訴人公司之工作規則並非
      員工可任意點閱之資料、僅有人事部門有權限點閱云云，
      顯與事實不符。
   2、依內政部75年6月25日(75)台內勞字第415571函令意旨，
      原認主管機關「核備」為工作規則生效之法定要件，然該
      函令解釋已為行政院勞工委員會91年11月28日勞動一字第
      0910062243號函公告後停止適用，並依該函意旨，足認工
      作規則如未有勞動基準法第71條所稱違反強制禁止規定或
      團體協約之規定，且經公開揭示，即使未報請主管機關核
      備，亦屬有效，最高法院81年台上字第2491號判決意旨亦
      採同一見解。故工作規則即使未報送主管機關核備，亦不
      影響勞雇雙方間私法上效力。據此，應認上訴人公司之工
      作規則為有效，故被上訴人2人均應受上訴人公司工作規
      則之拘束。況上訴人公司之工作規則固歷經多次修正公告
      ，然兩造爭執之「工作時間」、「工資」部分，從上訴人
      公司91年、95年及98年度經主管機關備查之工作規則，均
      無實質上之差異。縱令上訴人公司遲至98年度始將工作規
      則報請主管機關准予備查，惟依勞動基準法施行細則第37
      條第2項規定，主管機關對於雇主所陳報之工作規則具有
      審查權，如工作規則所訂內容與法令牴觸，或有遺漏應訂
      立事項、不完備，或有應檢附勞工同意書而未檢附等情形
      者，主管機關即得通知限期修正、增訂或補正；又勞動基
      準法第70條規定之「核備」，係指主管機關經審查工作規
      則無違有關法規後予以備查之意。從而，主管機關對雇主
      陳報之工作規則，具有審查後為准許備查與否之權限，故
      如雇主陳報之工作規則經主管機關審查後准予備查，應認
      上訴人公司之工作規則並無與法令牴觸或不利於員工之事
      項，自得有效拘束被上訴人2人，被上訴人2人自不得於事
      後任意翻異，更行向上訴人公司為不合理之請求。
  (二)被上訴人張純瑤並無資遣費請求權，亦無積欠薪資之請求
      權：
   1、上訴人公司於98年4月7日進行資訊安全檢查時，發現被上
      訴人張純瑤之私人硬碟內存有公司歷年員工薪資資料，非
      僅當年度尚未完成之資料，甚至包括非其職掌範圍應持有
      之93年至95年度員工獎金明細等。被上訴人張純瑤雖抗辯
      稱係因工作量過大，需將公司資料帶回家繼續處理云云，
      然被上訴人張純瑤為何存入其私人硬碟之資料並非其尚需
      完成之工作資料，而係上訴人公司歷年之財務薪資資料？
      又被上訴人張純瑤係於攜帶外接硬碟，該「硬碟」與「隨
      身碟」2者在容量上有極大差異，一般人如為存取幾筆資
      料方便作業，使用隨身碟即可，並無使用外接硬碟之必要
      ，且外接硬碟容量即等同於一般坊間電腦之硬碟容量，可
      輕易儲存大量資料，故攜帶外接硬碟與攜帶隨身碟之行為
      ，於主觀犯意上有極大程度上之差異。另被上訴人張純瑤
      之行為在社會一般通念尚難認係為返家後繼續完成未了業
      務之合理行為。從而被上訴人張純瑤將公司財務等機密資
      料存於私人硬碟之心態即有可議，甚至帶回私宅之行為，
      對上訴人公司顯屬極為嚴重之情節。況被上訴人張純瑤在
      上訴人公司擔任會計職務，其自承每日均須準時回家接送
      小孩，故鮮少能有加班工作之記錄，且其工作內容及範圍
      實不需運用下班時間再繼續完成之必要，更遑論其於98年
      以前確係因家務上此種事實上之存在，而無法加班工作，
      該硬碟之內容卻仍存有從未加班前的資料。再被上訴人張
      純瑤自98年初起因上訴人公司部門變動、權責移轉而致使
      逾時加班較為頻繁，亦非如其於鈞院99年5月13日言詞辯
      論期日抗辯稱：「將資料存在硬碟這是我的工作，5年來
      都是這樣，而且我每天加班到10點、11點，工作還是做不
      完，況會計是有時效性，所以我必須帶回家做。」云云之
      誇大程度，故從被上訴人張純瑤職掌之工作範圍，其並無
      將公司資料存入私人硬碟帶回家處理之必要。又上訴人公
      司財務系統需與鼎新系統連線方得為之，該系統必須在公
      司內以公司網路連結方能鍵入內容完成資料輸入，故被上
      訴人張純瑤即使將公司之財務、會計等資料帶回家，亦無
      法在家中連線進行會計工作，故被上訴人張純瑤抗辯各節
      ，應無理由。
   2、上訴人公司乃一資本額高達新台幣(下同)7億元之科技公
      司，公司之年度財務報表、損益表、股東持股資料、股權
      交易資料表單及員工薪資獎金明細等會計資料，均應屬公
      司之重大機密資料，因公司之財務、營運情況及人事薪資
      等資料，本即非業務職掌範圍內第三人所得知悉。即使前
      開財務資料屬被上訴人張純瑤依職務而得執掌，亦不能將
      前開財務資料擅自存入私人硬碟而攜出公司以外之場所。
      況被上訴人張純瑤所存取資料中有非98年當期屬其職掌範
      圍之員工獎金明細，及非當期所需處理之財務報表資料，
      而員工獎金明細係上訴人公司全部員工之個人獎金詳細內
      容，如有外洩情形，對一家資本額7億元之公司而言，其
      公司治理將有重大危害。另被上訴人張純瑤存取之股東明
      細亦為全部股東之個人身家資料與投資數額，如有外洩，
      其侵權行為損害賠償責任，更屬不可承受之重大，其他財
      務報表資料皆屬上訴人公司之重大機密資料無疑。另依上
      訴人公司94年3月17日制定之人事管理規章第6條規定，或
      經由各部門主管口頭宣導，如未經主管同意不得將業務資
      料攜出公司之內規，被上訴人張純瑤擅自將公司之會計人
      事等報表資料存入私人硬碟內並攜出公司之行為，已違反
      上訴人公司之工作規則甚明。再一般公司治理原則，並非
      任何公司規定均需逐字逐句為書面明定方得以遵行，掌管
      上訴人公司財務會計、人事等資料之職員，禁止私自將公
      司資料存入私人硬碟並攜出公司乙事，乃當然之理。尤其
      上訴人公司為規模甚大之科技公司，財務會計及人事資料
      必屬公司之機密資料，毋須公司逐字逐句以「公告」方式
      為之，始有要求員工遵守不得私自將公司資料存入私人硬
      碟及攜出公司之期待可能性。準此，被上訴人張純瑤在鈞
      院99年5月13日言詞辯論期日抗辯稱「公司從來就沒有告
      知，且其他同事也都這樣做」云云，顯為搪塞之詞。
   3、上訴人公司之任務執掌表內明白指出「員工薪資與獎金之
      發放，及勞資糾紛之協調及處理」等屬於人事而非財務(
      會計)之職責，被上訴人張純瑤實無處理員工薪資獎金資
      料之理由。又被上訴人張純瑤就薪資部分之作帳方式，係
      被上訴人張純瑤以總營業額計算出應提撥之總數，交由人
      事即被上訴人張淑婷計算及製作「個人別之獎金及紅利發
      放總表」即員工獎金明細，及「獨立發放薪資冊」等，人
      事再將「獨立發放薪資冊」交給會計製作傳票。依據上開
      流程，上訴人公司之人事單位本身即有員工獎金明細，而
      非被上訴人張純瑤抗辯員工薪資獎金明細資料係由其處理
      云云。且依上述會計作業流程，被上訴人張純瑤甚至完全
      毋須使用員工獎金明細之資料，人事亦不需將此員工獎金
      明細資料交付被上訴人張純瑤，即得製作傳票，故被上訴
      人張純瑤在客觀上顯無持有員工獎金明細之理由。再依被
      上訴人張純瑤辦理員工薪資扣繳之申報流程，亦毋須經手
      員工獎金明細。另證人姚美惠即被上訴人張純瑤於96年以
      後之直屬主管，於本院99年7月1日言詞辯論期日到庭作證
      之證言，足認證人姚美惠自96年擔任被上訴人張純瑤之直
      屬主管時，並未發現被上訴人張純瑤有職掌員工獎金資料
      之必要，且在被上訴人張純瑤之外接硬碟內發現員工獎金
      明細為93年至95年度之資料，被上訴人張純瑤於96年第4
      季後依當時黃格致副總經理(現為總經理)規定不得擁有員
      工獎金明細，被上訴人張純瑤猶抗辯稱於98年初以前之員
      工獎金明細資料均係由其處理云云，顯與事實不符。另被
      上訴人張純瑤於99年7月14日提出民事答辯續(一)狀附件
      之移交清單內容，更見被上訴人張純瑤無權取得員工獎金
      明細資料，被上訴人張純瑤上開抗辯，顯不實在。
   4、被上訴人張純瑤既無法就儲存公司機密資料之意圖及行為
      做合理解釋，已嚴重違反上訴人公司與被上訴人張純瑤簽
      訂之員工保證書第3條及工作規則第19條規定，上訴人公
      司曾以背信及竊盜等罪嫌對被上訴人張純瑤提出刑事告訴
      ，雖經臺灣臺中地方法院檢察署檢察官以98年度偵字第
      18846號為不起訴處分，然此僅證明被上訴人張純瑤之犯
      罪嫌疑未達背信、竊盜之程度而無法依刑法論罪而已，若
      基於公司治理原則與一般社會通念判斷，營業資本額高達
      7億元之科技公司，其會計職員均可任意將公司財務會計
      報表及資料存入私人硬碟，將使公司之財務、營運情形等
      機密資料有重大洩漏之嫌，致生危害公司營運之疑慮。因
      此，不能逕以刑事案件不起訴處分推論被上訴人張純瑤並
      無上開行為，更無法推論被上訴人張純瑤亦無違反上訴人
      公司工作規則情節重大之情事。再參照臺灣臺北地方法院
      94年度勞訴字第203號及93年度勞訴字第51號等民事判決
      之見解，所謂違反勞動契約或工作規則「情節重大」之判
      斷標準，除可歸責於勞工、無法期待雇主繼續勞動契約之
      虞等情外，尚應進一步以「社會性因素」為衡量，亦即依
      不同之產業別、工作型態所致生之社會通念為客觀之判斷
      考量。被上訴人張純瑤將職掌範圍內之財務會計資料，或
      不屬其執掌範圍內之員工薪資獎金明細之公司資料，均存
      入容量甚大之私人硬碟行為，衡諸上訴人公司之產業別及
      被上訴人張純瑤之工作，並以社會通念為客觀判斷下，顯
      足以對雇主之財務、產品及營運造成重大影響，應已構成
      勞動基準法第12條第1項第4款規定，違反勞動契約或工作
      規則情節重大之解雇事由。
   5、上訴人公司負責人原係考量被上訴人張純瑤服務已久，基
      於人情之故，欲以資遣方式終止雙方勞動契約，並於98年
      4月13日對被上訴人張純瑤做成資遣通知及開立非自願離
      職證明書予被上訴人張純瑤，復同意自98年4月13日起至
      98年5月12日止，作為被上訴人張純瑤向上訴人公司請特
      休假或謀職假，故上訴人公司對被上訴人張純瑤資遣處分
      之生效時點為98年5月13日，則兩造於98年5月13日前之勞
      動契約尚未終止，事後上訴人公司發現被上訴人張純瑤擅
      自存取公司機密資料，有依法得終止勞動契約之事由，自
      得變更原資遣處分而另為開除處分，故上訴人公司於98年
      4月15日經人評會決議以被上訴人張純瑤違反員工保證書
      及工作規則情節重大為由，將被上訴人張純瑤解僱，並於
      98年4月20日公告後立即生效，上訴人公司之作法於法應
      無不合。另上訴人公司於98年4月20日將被上訴人張純瑤
      之革職處分公告後，並於當日寄發存證信函至被上訴人張
      純瑤在上訴人公司個人資料卡內填寫之戶籍地址，卻遭退
      回，此有上訴人公司交寄之掛號回執為憑。嗣上訴人公司
      又於98年5月7日再以存證信函通知被上訴人張純瑤到公司
      領取薪資及辦理移交事宜，仍遭被上訴人張純瑤惡意退回
      ，應認上訴人公司就勞動契約之終止已盡合法通知之義務
      ，雙方之勞動契約已於98年4月20日合法終止，上訴人公
      司之開除處分亦已生效，被上訴人張純瑤自無資遣費及積
      欠薪資之請求權，原審推論有誤，不足採信。
  (三)我國基本工資之規定，自86年起至96年6月30日原訂為每
      月15840元，嗣於96年6月22日經行政院勞工委員會以勞動
      二字第0960130576號令公布自96年7月1日起調整為每月
      17280元。但上訴人公司與被上訴人2人約定之薪資均顯然
      高於被上訴人2人以法定基本工資加計按基本工資計算之
      延時工資、假日工資之總額，茲分述如下：
   1、被上訴人張淑婷自到職日起至95年3月31日止，每月薪資
      為21000元；自95年4月1日起至98年4月30日止，每月薪資
      為23000元。
   (1)若以每月基本工資加計按基本工資計算之延時工資，於96
      年7月1日前，以法定最低基本工資15840元計算，每月之
      逾時加班費應為176元，故每月最低基本工資加計按基本
      工資計算之延時工資應為16016元；於96年7月1日後，以
      法定基本工資17280元計算，每月之逾時加班費應為192元
      ，每月基本工資加計按基本工資計算之延時工資應為
      17472元。故依上訴人公司與被上訴人張淑婷約定薪資
      21000元，遠高於法定基本工資加計按基本工資計算之延
      時工資之總額。
   (2)倘以每月基本工資加計按基本工資計算之延時工資及假日
      工資之總額，則被上訴人張淑婷自到職日起至離職日止，
      其假日加班時數分別為：95年11月4日6小時、97年7月26
      日4小時、97年8月2日6小時、98年1月3日2小時，其中95
      年11月4日之加班費，因被上訴人張淑婷當時為直接人員
      ，有計算加班費，故假日加班費已發放。即使以被上訴人
      張淑婷曾經假日加班最長紀錄之6小時作為計算基本工資
      加計按基本工資計算之延時工資、假日工資之總額，亦僅
      為18336元，故上訴人公司與被上訴人張淑婷約定之薪資
      ，顯然高於以法定基本工資加計按基本工資計算之延時工
      資及假日工資之總額。
   2、被上訴人張純瑤自到職日起至93年7月31日止，每月薪資
      為27000元；自95年8月1日起至97年9月30日止，每月薪資
      為30000元；自97年10月1日起至98年5月13日止，每月薪
      資為33000元。
   (1)若以每月基本工資加計按基本工資計算之延時工資金額，
      於96年7月1日前，如以法定基本工資15840元計算，每月
      逾時加班費應為176元，每月基本工資加計按基本工資計
      算之延時工資應為16016元；於96年7月1日後，以法定基
      本工資17280元計算，每月之逾時加班費應為192元，故每
      月基本工資加計按基本工資計算之延時工資應為17472元
      。故上訴人公司與被上訴人張純瑤約定之最低薪資27000
      元，遠高於法定基本工資加計按基本工資計算延時工資之
      總額。
   (2)倘以每月基本工資加計按基本工資計算之延時工資及假日
      工資之總額，則被上訴人張純瑤自到職日起至離職日止，
      其假日加班時數分別為：98年2月7日2小時、98年2月14日
      8小時、98年2月21日7小時。縱被上訴人張純瑤於98年2月
      假日加班時數17小時為計算基本工資加計按基本工資計算
      之延時工資、假日工資之總額，亦僅為19728元，則上訴
      人公司與被上訴人張純瑤約定之薪資，顯高於以法定基本
      工資加計按基本工資計算之延時工資及假日工資之總額。
   3、又依上訴人公司薪資管理辦法第5條規定，表明於工作時
      間內之給付均屬員工之薪資內容，非加班費之範疇，而每
      日正常工作時間8.5小時以外之部分，始屬於加班，此亦
      為被上訴人2人明知及同意，雙方均應受該勞動契約約定
      工作時間之拘束，且上訴人公司每月給付員工之薪資總額
      確已將勞動基準法第24條規定之延長工時工資合併算入，
      而該約定給付被上訴人2人之薪資亦未低於基本工資加計
      延時工資之總額，並未違反勞動基準法之規定。參照最高
      法院85年度台上字第1973號判決意旨，依勞動基準法第21
      條規定，勞雇雙方所約定之工資如未低於基本工資加計延
      時工資之總額時，並不違反勞動基準法之規定，勞雇雙方
      自應受其拘束，勞方事後即不得任意翻異，更行請求例假
      日及逾時之加班費等工資。
  (四)原審判決除命上訴人應給付被上訴人張淑婷加班費15739
      元，及應給付被上訴人張純瑤加班費35159元、薪資30800
      元及資遣費64035元，共計129994元外，駁回被上訴人2人
      其餘之請求，上訴人就原審判決不利部分不服，提起上訴
      ，並聲明：1、原判決不利於上訴人部分廢棄。2、上開廢
      棄部分，被上訴人在第一審之訴均駁回。
二、被上訴人2人之主張及陳述除與原審判決記載相同者，茲引
    用外，並補稱：
  (一)從上訴人公司提出主管機關即行政院國家科學委員會中部
      科學工業園區管理局(下稱中科管理局)於98年6月22日中
      環字第0980012333號核備函中，有關上訴人公司工作規則
      已在說明三及說明五部分敘明但書，可見上訴人公司工作
      規則是否得有效拘束被上訴人2人仍應就個案具體事實認
      定。況上訴人公司正常工時每2週總時數85小時乙事，亦
      由主管機關即中科管理局於98年5月7日以中環字第098000
      8722號函釋明確有違反勞動基準法第30條規定，應依同法
      第79條規定科處罰鍰，故上訴人公司自應依勞動基準法第
      24條規定發給被上訴人2人在上訴人公司任職期間之延長
      工作時間之工資即加班費甚明。再上訴人公司之工作規則
      遲於98年6月18日始提出申請核備，98年6月22日由主管機
      關函覆同意核備在案，而被上訴人張淑婷、張純瑤之到職
      日分別為92年10月27日及93年2月16日，顯見上訴人公司
      主張被上訴人2人自到職日起即已知悉上訴人公司關於薪
      資、工作時間等基本工作規則，乃屬自相矛盾，不足採信
      。況被上訴人2人自始否認知悉上訴人公司主張之薪資管
      理辦法與員工差勤管理辦法，與上訴人公司間何來意思表
      示一致，並受契約約定拘束之可能？退步言之，勞動基準
      法相關規定係為保護勞工權益而設，為勞動條件之最低標
      準，雇主制定之工作規則或當事人約定之勞動條件，如低
      於勞動基準法規定者，均屬違反法律強制或禁止規定，上
      訴人公司之主張顯然違反勞動基準法第30條第1項及民法
      第71條規定，依法應屬無效，故上訴人公司自應依原審判
      決給付被上訴人2人加班費。
  (二)被上訴人張純瑤於上訴人公司任職期間之工作內容，除須
      依上訴人公司之鼎新系統鍵入基本資料外，尚須依該系統
      之輸出結果自行設計製作成職務相關之Excel報表，藉以
      因應上訴人公司內部文件、會計師、及往來銀行等公務之
      需，上訴人公司電腦軟體系統並無股東資料，故被上訴人
      張純瑤因工作量繁忙，為善盡職責，乃於下班後仍繼續處
      理業務上執掌之未盡事項，故將資料存放於硬碟內帶回家
      中繼續處理公務，而報表之電子檔案即為被上訴人張純瑤
      所存放在硬碟儲存裝置之資料，其操作與上訴人公司指稱
      之鼎新系統無涉，故上訴人公司此部分主張顯有誤會。再
      被上訴人張純瑤在上訴人公司使用之電腦既另由他人使用
      過，即無法據以認定被上訴人張純瑤先前未將資料存放於
      公司電腦中，應無違反勞動契約或工作規則之情事。又上
      訴人公司雖曾對被上訴人張純瑤提出刑事背信、竊盜等告
      訴，業經臺灣臺中地方法院檢察署檢察官以98年度偵字第
      18846號為不起訴處分，上訴人公司不服聲請再議後，復
      由臺灣高等法院臺中分院檢察署以98年度上聲議字第2161
      號駁回再議聲請，並經確定在案。另被上訴人張純瑤於98
      年4月13日下班前接獲上訴人公司依勞動基準法第11條第5
      款規定預告終止兩造間勞動契約，即配合上訴人公司完成
      工作交接事宜，相關報表及電子檔案等亦隨同移交，此有
      被上訴人張純瑤提出之交接單可資證明，且經上訴人公司
      資訊主管即訴訟代理人廖聰洲在交接單上簽認無誤。況上
      訴人公司既於98年4月13日做成資遣被上訴人張純瑤之處
      分，並開具非自願離職證明書，離職事由載明被上訴人張
      純瑤對於所擔任之工作確不能勝任，即應依勞動基準法第
      11條第5款、第12條第1項第4款、第17條規定給付資遣費
      。
  (三)原審判決除命上訴人應給付被上訴人張淑婷加班費15739
      元，及應給付被上訴人張純瑤加班費35159元、薪資30800
      元及資遣費64035元，共計129994元外，駁回被上訴人2人
      其餘之請求，被上訴人2人就原審判決不利部分未據聲明
      不服，但就上訴人提起上訴部分聲明：如主文所示。
三、兩造不爭執事項：
  (一)上訴人公司之工作規則於98年6月18日以台精總字第98017
      號函提出申請核備，於98年6月22日經主管機關中科管理
      局以中環字第0980012333號函覆同意核備在案。
  (二)上訴人公司於98年4月13日進行資訊安全檢查時，發現被
      上訴人張純瑤將上訴人公司98年1月至3月年度財務報表、
      損益表、股東持股資料、股權交易資料表單、薪資資料及
      上訴人公司93年以後財務會計及薪資資料、員工獎金明細
      資料等，儲存於私人所有之大型硬碟。
  (三)上訴人公司於98年4月13日對被上訴人張純瑤做成資遣處
      分及開立非自願離職證明書，資遣處分記載生效時點為98
      年5月13日，而上訴人公司准許被上訴人張純瑤自98年4月
      13日起至98年5月12日止申請特休假或謀職假。嗣上訴人
      公司於98年4月15日經人評會決議，以被上訴人張純瑤違
      反員工保證書及工作規則情節重大為由，將原資遣處分變
      更為開除被上訴人張純瑤之革職處分，並於98年4月20日
      公告在案。
  (四)被上訴人張淑婷自到職日起至95年3月31日止，每月薪資
      為21000元；自95年4月1日起至98年4月30日止，每月薪資
      為23000元。
  (五)被上訴人張純瑤自到職日起至93年7月31日止，每月薪資
      為27000元；自95年8月1日起至97年9月30日止，每月薪資
      為30000元；自97年10月1日起至98年5月13日止，每月薪
      資為33000元。
  (六)上訴人公司曾對被上訴人2人提出刑事背信、偽造文書、
      洩密及竊盜等告訴，業經臺灣臺中地方法院檢察署檢察官
      以98年度偵字第18846號案件為不起訴處分，上訴人公司
      不服聲請再議後，再經臺灣高等法院臺中分院檢察署以98
      年度上聲議字第2161號駁回再議之聲請，並經確定在案。
四、兩造爭執事項：
  (一)被上訴人2人請求上訴人公司給付加班費，是否可採？
  (二)上訴人公司以被上訴人張純瑤將公司機密資料儲存在私人
      硬碟內攜出公司為由，依勞動基準法第12條第1項第4款規
      定將被上訴人張純瑤解雇，是否合法有效？
  (三)被上訴人張純瑤請求上訴人公司依原資遣處分請求給付資
      遣費及積欠之薪資，是否有據？
五、法院之判斷：
    按當事人主張有利於己之事實者，就其事實有舉證之責任，
    民事訴訟法第277條本文著有明文。又原告對於自己主張之
    事實已盡證明之責後，被告對其主張，如抗辯其不實並提出
    反對之主張者，則被告對其反對之主張，亦應負證明之責，
    此為舉證責任分擔之原則(參見最高法院18年上字第2855號
    判例意旨)。經查：
  (一)被上訴人2人請求給付加班費部分：
   1、勞動基準法第30條第1項規定：「勞工每日正常工作時間
      不得超過8小時，每2週工作總時數不得超過84小時。」同
      法第71條規定：「工作規則，違反法令之強制或禁止規定
      或其他有關該事業適用之團體協約規定者，無效。」又勞
      動基準法之立法目的在於保障勞工權益，加強勞雇關係，
      促進社會與經濟發展，而為勞動條件最低標準之規定，故
      於勞工延長工作時間、休假及例假日照常工作者，雇主應
      依勞動基準法第24條規定標準發給延長工作時間之工資及
      依同法第39條規定加倍發給工資，乃屬強制規定，除非有
      法律明文規定，如勞動基準法第84條之1規定之情形，並
      經中央主管機關核定公告之勞工外，勞雇雙方均應遵守。
      依民法第71條規定「法律行為違反強制或禁止之規定者，
      無效。」，勞雇雙方所簽訂之薪資給與辦法違反上開規定
      ，自屬無效(參見最高法院97年度台上字第2505號判決意
      旨)。
      本件被上訴人2人主張其等任職上訴人公司期間，其每日
      上班時間為上午8時45分至下午6時15分，扣除中午休息1
      小時，共8.5小時，每2週工作總時數為85小時，即每2週
      超時1小時之事實，亦為上訴人不爭執，並有上訴人提出
      員工出勤管理辦法第5節第1條規定員工上下班時間為「星
      期一至星期五：上午9時至12時，下午1時至6時30分」為
      證(參見原審卷第21頁)，可見依上訴人公司員工出勤管理
      辦法規定員工每日工作時數為8.5小時，顯然逾越前揭勞
      動基準法第30條第1項之規定，而依前揭最高法院97年度
      台上字第2505號判決意旨，勞工每日正常工作時間不得超
      過8小時，乃勞動條件之最低標準規定，係為保護勞工權
      益而設，屬法律之強制規定，故上訴人公司之員工出勤管
      理辦法規定員工每日工作時數為8.5小時，就逾越8小時部
      分，應認違反法律強制規定，依民法第71條規定，即屬無
      效，從而上訴人公司就被上訴人2人每日工作時數逾8小時
      部分，屬延長工作時間，自應依勞動基準法第24條規定給
      付加班費甚明。至上訴人雖主張員工每日工作時數逾8.5
      小時部分始為延長工作時間云云，即與勞動基準法第30條
      第1項規定有違，自非可採。又依上訴人公司提出98年6月
      22日經主管機關中科管理局同意核備之工作規則第4章第
      31條第1項固規定：「本公司勞工每日正常工作時間不得
      超過8小時，每2週工作總時數不得超過84小時。」但同條
      第3項卻仍規定：「週一至週五上班時間：上午8時45分至
      12時，下午1時至6時15分(用餐休息時間12時至13時)」
      ，實際上仍為每日正常工作時間8.5小時，前後項規定顯
      然相互矛盾，主管機關中科管理局不察上情猶為同意核備
      ，自不得據此認為上訴人公司工作規則第4章第31條第3項
      規定並未牴觸勞動基準法第30條第1項規定。況上訴人公
      司之工作規則經主管機關中科管理局同意核備之時間為98
      年6 月22日，係在被上訴人2人離職之後，對被上訴人2人
      自不生拘束力，乃為當然。
   2、至上訴人公司援引最高法院85年度台上字第1973號判決意
      旨，認為兩造間所約定之工資並未低於基本工資及按基本
      工資加計延時工資、假日工資之總額時，並不違反勞動基
      準法之規定，勞雇雙方自應受其拘束，勞方事後即不得任
      意翻異，更行請求例休日及逾時之加班工資云云，惟依上
      訴人公司提出之該則最高法院民事判決全文觀之，該則判
      決所指之勞工係「從事監視性、斷續性工作之工廠守衛」
      ，與本件被上訴人2人在上訴人公司係擔任會計、人事等行
      政職務即有不同，且該則判決意旨係以「勞雇雙方已『同
      意』例休假日及平時之工作時間逾8小時」為前提，但被上
      訴人2人就上訴人公司上開每日工作時間為8.5小時自始即
      表示不同意，並稱曾向上訴人公司提出更改之建議，未獲
      置理乙節，被上訴人2人固未舉證以其說，然上訴人公司既
      主張：「勞雇雙方已同意例休假日及平時之工作時間逾8
      小時」之有利於己事實，依民事訴訟法第277條本文規定
      ，即應由上訴人公司就該項有利於己之事實負舉證責任。
      詎上訴人公司僅主張：「被上訴人2人自受僱起即已向上
      訴人公司表示同意公司規定之工作時間，且經6、7年來，
      就工作時間均未為任何異議，足見被上訴人2人『默示同
      意』兩造契約約定之時數規定，逾該規定之時間方屬加班
      工時之約定」云云，然所謂默示之意思表示，係指依表意
      人之舉動或其他情事，足以間接推知其效果意思者而言，
      若單純之沉默，則除有特別情事，依社會觀念可認為一定
      意思表示者外，不得謂為默示之意思表示(參見最高法院
      29 年上字第762號判例及97年度台上字第1668號判決等意
      旨)。本院認為被上訴人2人為上訴人公司僱用之基層員工
      ，對上訴人公司而言，屬相對經濟上弱勢之受僱人，即使
      明知上訴人公司上開每日工作時間8.5小時之規定違反勞
      動基準法第30條第1項規定，為保有在上訴人公司之工作
      ，在客觀上自不可能提出異議，且縱令被上訴人2人依勞
      動基準法第30條第1項規定提出異議，上訴人公司亦不可
      能因被上訴人2人之異議而更改每日之工作時數，此從上
      訴人公司提出經主管機關同意核備之工作規則第4章第31
      條第3項規定可獲得印證。此外，上訴人公司並未提出其
      他具體證據資料足認被上訴人2人確有默示同意之情事，
      自不得以被上訴人2人之單純沈默，遽認被上訴人2人係默
      示同意每日工作時間為8.5小時之約定甚明。從而本件訴
      訟之原因事實與最高法院85年度台上字第1973號民事判決
      之原因事實並不相同，在客觀上自無比附援引之餘地。
   3、又勞動基準法第24條第1款規定：「雇主延長勞工工作時
      間者，其延長工作時間在2小時以內者，按平日每小時工
      資額加給3分之1以上。」本件被上訴人2人任職上訴人公
      司期間每2週工作總時數為85小時，確有延長工作時間之
      事實，已如前述，被上訴人2人自得依前開法條規定請求
      上訴人公司給付加班費，惟因上訴人公司在原審審理時就
      被上訴人2人請求給付加班費部分，依民法第126條規定提
      出罹於5年消滅時效抗辯等語，而原審認為加班費請求權
      屬不及1年之每月定期給付之債權，依民法第126條規定，
      其請求權因5年間不行使而消滅，被上訴人2人係於98年6
      月8日具狀向原審起訴請求給付加班費，據此回溯5年即93
      年6月8日以前之加班費請求權已罹於消滅時效，被上訴人
      2人不得再為請求。從而，被上訴人2人得請求上訴人公司
      給付之加班費數額，茲分別說明如次：
   (1)被上訴人張淑婷部分：
      被上訴人張淑婷得請求上訴人公司給付加班費期間為93年
      6月8日至98年4月30日，其中：自93年6月8日起至95年3
      月31日止，共94週，每月薪資為21000元，短發加班費47
      小時，而被上訴人張淑婷每小時工資為87.5元(計算式：
      21000÷30÷8＝87.5)，每小時加班工資為117元(計算式
      ：87.5×4/3＝117，元以下四捨五入，下同)，短發加班
      費共5499元(計算式：47×117＝5499)。另自95年4月1
      日起至98年4月30日止，共160週，每月薪資為23000元。
      短發加班費80小時，其每小時工資為95.8元(計算式：
      23000÷30÷8＝95.8)，每小時加班工資為128元(計算式
      ：95.8×4/3＝128)，短發加班費共10240元(計算式：80
      ×128＝10240)。以上合計15739元。至上訴人公司在原審
      提出被上訴人張淑婷之薪資單，其上記載97年11月加班6
      小時、97年12月加班6小時、98年1月加班19小時、98年2
      月加班5小時、98年4月加班1小時，共計37小時部分，被
      上訴人張淑婷在原審並未請求，亦未在本院審理時提起附
      帶上訴請求，爰不予併計，附此說明。
   (2)被上訴人張純瑤部分：
      被上訴人張純瑤得請求上訴人公司給付加班費期間為93年
      6月8日至98年5月13日(勞動契約終止日，詳後述)，其中
      ：自93年6月8日起至93年7月31日止，共7週，每月薪資
      為27000元，短發加班費3小時，而被上訴人張純瑤每小時
      工資為112.5元(計算式：27000÷30÷8＝112.5)，每小時
      加班工資為150元(計算式：112.5×4/3＝150)，短發加班
      費共450元(計算式：3×150＝450)。自93年8月1日起至
      95年9月30日止，共112週，每月薪資為30000元，短發加
      班費56小時，其每小時工資為125元(計算式：30000÷30
      ÷8＝125)，每小時加班工資為167元(計算式：125×4/3
      ＝167)，短發加班費共9352元(計算式：80×128＝9352)
      。自95年10月1日起至98年5月13日止，共136週，每月
      薪資為33000元，短發加班費68小時，其每小時工資為
      137.5元(計算式：30000÷30÷8＝137.5)，每小時加班工
      資為183元(計算式：137.5×4/3＝183)，短發加班費共
      12444元(計算式：68×183＝12444，原審判決附表二誤算
      為11424元，應逕予更正)。另依被上訴人張純瑤在原審
      提出之薪資單記載，曾於97年12月加班1小時、98年2月加
      班46小時、98年3月加班29小時，共計76小時，因本院無
      從區別被上訴人張純瑤於98年2、3月份之加班時數是否有
      逾每日2小時之情形，故一律以每日2小時以內計算，並依
      前揭所述，其每小時工資為137.5元，短發加班費共
      13933元(計算式：76×137.5×4/3＝13933)。以上合計
      36179元，但原審判決因誤算僅准許35159元，被上訴人張
      純瑤在本院審理時並未提出附帶上訴請求其中差額1020元
      ，本院自不得就未受請求事項予以裁判，應認被上訴人張
      純瑤已捨棄該部分之請求。
  (二)上訴人公司依勞動基準法第12條第1項第4款規定將被上訴
      人張純瑤解僱部分：
   1、查勞工違反勞動契約或工作規則，情節重大者，雇主得不
      經預告終止契約，勞動基準法第12條第1項第4款設有規定
      。又該條款所謂「情節重大」，係屬不確定之法律概念，
      不得僅就雇主所訂工作規則之名目條列是否列為重大事項
      作為決定之標準，須勞工違反工作規則之具體事項，客觀
      上已難期待雇主採用解僱以外之懲處手段而繼續其僱傭關
      係，且雇主所為之懲戒性解僱與勞工之違規行為在程度上
      須屬相當，方符合上開勞基法規定之「情節重大」之要件
      。則勞工之違規行為態樣、初次或累次、故意或過失違規
      、對雇主及所營事業所生之危險或損失、勞雇間關係之緊
      密程度、勞工到職時間之久暫等，均為是否達到懲戒性解
      僱之衡量標準(參見最高法院95年度台上字第2465號及97
      年度台上字第825號等判決意旨)。本件被上訴人張純瑤主
      張上訴人公司原於98年4月13日以被上訴人張純瑤「對於
      所擔任工作確不能勝任」為由，依勞動基準法第11條第5
      款規定予以資遣，約定於98年5月13日生效，上訴人公司
      並於當日製作「資遣通知單」、「資遣費支領收執聯」及
      「非自願離職證明書」等文件交付被上訴人張純瑤收執。
      詎上訴人公司隨即於98年4月13日以進行資訊安全檢查，
      發現被上訴人張純瑤未將其於98年1月至同年3月經手處理
      之公司年度財務報表、損益表、股東持股資料、股權交易
      資料表單及員工薪資等資料依規定存放在公司電腦，而儲
      存於私人之硬碟，並攜出公司為由，即以被上訴人張純瑤
      違反其簽訂之「員工保證書」第3條：「對公司機密資料
      不對外發表、公布或私相授受。」及工作規則第19條：「
      違反勞動契約或工作規則，情節重大」等規定，於98年4
      月15日召開人評會決議變更為開除，並於98年4月20日公
      告之事實，已為上訴人公司不爭執，並有上訴人公司提出
      資遣通知單、資遣費支領收執聯、非自願離職證明書、98
      年4月15日人評會議紀錄及98年4月20日革職公告等影本各
      在卷可憑(參見原審98年度中補字第1350號卷宗，上訴人
      98年7月14日書狀附件證12-16)，則上訴人公司既於98年4
      月13日決定資遣被上訴人張純瑤，已將資遣通知及非自願
      離職證明書等離職文件交付被上訴人張純瑤簽收，並同意
      自98年4月14日起至98年5月12日止給予被上訴人張純瑤年
      度特休假及謀職假後，卻於同日(98年4月13日)對被上訴
      人張純瑤使用之電腦進行資訊安全檢查，而於98年4月15
      日以上開事由召開人評會，在未通知被上訴人張純瑤到會
      陳述意見之情況，逕行作成開除被上訴人張純瑤之處分，
      復於98年4月20日公告革職在案，且於革職公告之說明二
      載明：「另該員在公司任職時間很久，如有同仁之間，基
      於同事情誼，曾違反規定提供相關資訊或資料給該員者，
      致受其牽連，而不自知。特此公告，自公告日起3日內主
      動向管理單位提出報告者，將予以寬貸不予追究，逾此期
      限後，經查發現者將視同共犯予以刑責追償」等語，可見
      上訴人公司於98年4月13日利用被上訴人張純瑤實際離職
      後，再以資訊安全檢查發現被上訴人張純瑤使用之電腦外
      接硬碟，私自儲存公司財務報表等資料為由，將被上訴人
      張純瑤予以開除解僱，其動機已非單純，更在對被上訴人
      張純瑤革職公告內容說明二記載上開事項，不無「殺雞儆
      猴」、警告其他員工「坦白從寬、抗拒從嚴」之意味，從
      而上訴人公司於決定資遣被上訴人張純瑤後，再以上開事
      由開除解僱，是否欲藉此規避給付資遣費及預告工資之義
      務，要為判斷被上訴人張純瑤是否違反勞動契約或工作規
      則之「情節重大」事由存在之爭執所在。
   2、上訴人公司指稱被上訴人張純瑤使用之電腦外接硬碟，擅
      自拷貝上訴人公司之97、98年度員工獎金明細資料、93-
      95年員工薪資資料、97年損益表及財務報表，與股利分配
      資料等各情(以上參見上揭上訴人公司98年4月15日人評會
      議紀錄)，此為被上訴人張純瑤所是認，而上訴人公司復
      提出「財務單位任務與職掌表」，指稱被上訴人張純瑤拷
      貝在硬碟內之「年度財務報表、損益表、股東持股資料、
      股權交易資料表單及員工薪資獎金明細等會計資料，均屬
      公司之重大機密資料，不能使非業務職掌範圍內之第三人
      得悉。即使前開財務資料屬被上訴人張純瑤依職務而得職
      掌，亦不能將前開財務資料擅自存入私人硬碟而攜出公司
      以外之場所。且存取資料中有非98年當期屬其職掌範圍之
      員工獎金明細，及非當期所需處理之財務報表資料，而員
      工獎金明細如有外洩情形，對上訴人公司之公司治理將有
      重大危害。尤其所存取之股權交易等明細資料，亦為上訴
      人公司全部股東之個人身家資料與投資數額，如有外洩，
      其侵權行為損害賠償責任，乃屬不可承受之重大；其他財
      務報表資料皆屬上訴人公司之重大機密資料」云云。然被
      上訴人張純瑤何以持有前開資料，本院依其聲請於99年7
      月29日準備程序期日訊問證人即上訴人公司員工許淑貞，
      經其到庭具結後證稱：「我從91或92年進入上訴人公司任
      職，先後擔任人事、薪資及業務等工作，辦理人事業務時
      ，薪資計算後需將薪資明細表交給會計審核，但當時會計
      並非被上訴人張純瑤，後來我轉任業務部門時，將人事業
      務移交予被上訴人張淑婷。另外被上訴人張純瑤進入上訴
      人公司擔任會計後，我知道有處理股東業務，她曾請我轉
      交股東資料予客戶，且我曾辦理上訴人公司股票轉讓事宜
      ，經辦人是被上訴人張純瑤，據我所知，訴外人楊三本亦
      曾經由被上訴人張純瑤辦理股權轉讓事宜。另外僱用外籍
      勞工每個月需申報扣繳所得稅部分亦由會計處理，且會計
      業務亦會接觸員工薪資明細資料，我辦理人事業務時會製
      作『個人別獎金及紅利發放總表』，該總表係每位員工之
      明細資料，亦會提供予會計參考，會計再另行製作報表據
      以發放獎金」等語(參見該日準備程序筆錄第3頁至第9頁)
      。另依被上訴人張純瑤聲請於99年9月9日準備程序期日訊
      問接替證人許淑貞辦理上訴人公司人事業務之被上訴人張
      淑婷，本院依其意願以證人身分具結後證稱：「我於92年
      至93年8月接辦人事總機業務時，當時上訴人公司尚無管
      理部或股務部門，會計部門祇有會計主管、會計及人事總
      機共3人，股務部分係由被上訴人張純瑤兼辦，當初上訴
      人公司之薪資管理系統係使用ＩＥ系統，但該套系統軟體
      不符合公司獎金發放之計算及套用，董事長曾要求資訊人
      員設計新軟體，但資訊人員遲未設計出來，故使用被上訴
      人張純瑤自己設計之Ｅxcel表格，且當時會計主管對獎金
      計算之業務不熟，我祇好請被上訴人張純瑤幫忙，這是經
      過會計主管同意的。另外獎金之計算及發放，因為是季獎
      金，我每月先將員工之出勤資料輸入，再將被上訴人張純
      瑤提供可發放獎金之金額輸入，且因表格很複雜，製作完
      成後，我會再請被上訴人張純瑤核對是否正確。事後於97
      年7月間再度接辦人事業務，因當時上訴人公司薪資計算
      改用鼎新系統，而我剛接辦對該系統不熟悉，且接近發薪
      日，我祗好再請被上訴人張純瑤幫忙，雖然當時會計主管
      曾表示員工薪資明細不應再讓被上訴人張純瑤知悉，但我
      這樣做，當時之會計主管係知情的。又上訴人公司於98年
      2月遷至中科前，舊廠房在台中工業區○○路6號，當時辦公
      室祇用屏風區隔，我曾看過被上訴人張純瑤接待股東開股
      東會，辦理股權轉讓事宜，及配合會計師查帳時，亦需提
      供薪資印領清冊」等語明確(參見該日準備程序筆錄第3頁
      至第15頁)，足見被上訴人張純瑤在上訴人公司任職期間
      長達5年餘，其職務名義上雖為會計，但實際兼辦業務超
      出上訴人公司提出「財務單位任務與職掌表」所列內容，
      故上訴人公司於98年4月13日進行資訊安全檢查時發現被
      上訴人張純瑤使用之電腦外接硬碟儲存之上訴人公司財務
      、股務、員工薪資及獎金明細等資料，均屬被上訴人張純
      瑤在上訴人公司任職5年餘過去或現在經辦業務之相關資
      料，即使有部分資料非被上訴人張純瑤業務職掌範圍內得
      持有，但依證人許淑貞、張淑婷之前開證言，上訴人公司
      會計主管當初既容忍被上訴人張純瑤協助同事處理員工薪
      資及獎金明細，或要求被上訴人張純瑤兼辦股權移轉及召
      開股東會議等事務，卻於事後指稱被上訴人張純瑤非法持
      有非其業務職掌範圍之資料，不無「過河拆橋」之嫌，豈
      非事理之平？再上訴人公司固主張被上訴人張純瑤所有外
      接硬碟儲存之上開資料均屬公司重大機密資料，攜出公司
      已重大危害公司治理，且股東資料外洩，侵權行為損害賠
      償責任乃不可承受之重云云，然被上訴人張純瑤持有上開
      資料及以外接硬碟方式往返上訴人公司及住處已長達5年
      餘，被上訴人張純瑤在持有上開資料期間內有無外洩？如
      何重大危害上訴人公司之治理？對上訴人公司究竟造成如
      何之損害？有無股東以個人持股資料外流為由向上訴人公
      司求償？上訴人公司迄至本件言詞辯論終結前均未舉證以
      實其說，僅稱不以實際發生損害為必要云云，顯屬空泛。
      再上訴人公司曾以同一事由對被上訴人張純瑤提出竊盜及
      背信等刑事告訴，亦經臺灣臺中地方法院檢察署檢察官以
      98年度偵字第18846號案件為不起訴處分，上訴人公司不
      服聲請再議後，再經臺灣高等法院臺中分院檢察署以98年
      度上聲議字第2161號駁回再議之聲請，並經確定在案，益
      見被上訴人張純瑤之上開行為並未達構成刑事犯罪之程度
      ，則縱令被上訴人張純瑤確有違反員工保證書第3條及上
      訴人公司工作規則第19條之情事，上訴人公司基於公司治
      理原則當然有權對被上訴人張純瑤之行為進行必要之懲處
      ，但被上訴人張純瑤上開違反工作規則之「情節」是否確
      實「重大」至非予解僱無法維持公司工作紀律之程度，猶
      有疑問？衡諸一般社會通念，勞動基準法第12條第1項第4
      款所稱之「情節重大」，乃因勞工之違規事由，已導致勞
      動關係之進行受到干擾，雇主有立即終止勞動契約關係之
      必要，且受僱人亦無法期待雇主採用解僱以外之懲處手段
      而繼續其僱傭關係，故雇主所為之懲戒性解僱與勞工之違
      規行為在程度上尚屬相當而言，但上訴人公司既於98年4
      月13日決定資遣被上訴人張純瑤，並已通知被上訴人張純
      瑤資遣生效日為98年5月13日，則上訴人公司與被上訴人
      張純瑤間之勞動契約已預期於98年5月13日終止，雙方不
      再繼續維持勞動契約，則上訴人公司除非欲規避給付資遣
      費及預告工資之義務，否則在客觀上並無立即以解僱手段
      與被上訴人張純瑤終止勞動契約之必要，應認上訴人公司
      所為懲戒性解僱與被上訴人張純瑤違反工作規則之行為在
      程度上顯不相當，參酌前揭最高法院95年度台上字第2465
      號及97年度台上字第825號等判決意旨，即與勞動基準法
      第12條第1項第4款規定之「情節重大」要件不合，故上訴
      人公司於98年4月15日召開人評會決議開除被上訴人張純
      瑤，並於98年4月20日公告乙節，即為不合法，自不生終
      止勞動契約之效力。從而上訴人公司與被上訴人張純瑤間
      勞動契約之終止，仍應以98年4月13日依勞動基準法第11
      條第5款規定「勞工對於所擔任工作確不任能勝任」為由
      所為之資遣處分為有效，並於98年5月13日發生合法終止
      之效力。
  (三)被上訴人張純瑤請求上訴人公司給付98年4、5月份薪資及
      資遣費部分：
   1、上訴人公司與被上訴人張純瑤間之勞動契約既於98年5月
      13日始發生終止之效力，則被上訴人張純瑤請求上訴人公
      司給付薪資至98年5月13日止，即無不合。又被上訴人張
      純瑤於98年4月份之薪資為33,000元，而上訴人公司已給
      付16,500元，此有上訴人公司提出98年4月份薪資單影本
      為憑，則上訴人公司尚積欠98年4月份薪資16,500元及同
      年5月份之薪資14,300元（計算式：33000÷30×13＝
      14300），共計30,800元。
   2、依勞動基準法第2條第3款、第4款規定：「三、工資：謂
      勞工因工作而獲得之報酬，包括工資、薪金及按計時、計
      日、計月、計件以現金或實物等方式給付之獎金、津貼及
      其他任何名義之經常性給與均屬之。」、「四、平均工資
      ：謂計算事由發生之當日前六個月內所得工資總額除以該
      期間之總日數所得之金額。」而所謂經常性給與，係指非
      勞動基準法施行細則第10條所列各款之情形，縱在時間上
      、金額上非固定，只要在一般情形下經常可以領得之給付
      即屬之。本件被上訴人張純瑤於98年5月13日離職前6個月
      之薪資均為33,000元，為上訴人公司不爭執；另加班費是
      否為屬勞動基準法第2條第3款所稱之「工資」，則應視該
      項加班費是否為勞工因工作而獲得之報酬，且為經常性之
      給與而定。就本件而言，被上訴人張純瑤自任職上訴人公
      司起，固定每2週超時工作1小時，已如前述，則此部分所
      得之加班費可認係因工作而可獲得之經常性給與，即應納
      入工資計算。至被上訴人張純瑤另於97年12月加班1小時
      ，98年2月加班46小時，98年3月加班29小時部分，應獲得
      之加班費即非經常性之給與，不應列入工資計算。從而被
      上訴人張純瑤離職前6個月之平均工資，自98年5月13日當
      日往前回溯6個月，即98年5月份13天、98年4月份30天、
      98年3月份31天、98年2月份28天、98年1月份31天、97年
      12月份31天及97年11月份17天之工資依序為14300元、
      33368元、33368元、33368元、33368元、33368元及18884
      元，其月平均工資為33,337元【計算式：(14300＋33368
      ＋33368＋33368＋33368＋33368＋18884)÷6＝33337】。
   3、又勞動基準法第11條第5款規定：「勞工對於所擔任之工
      作確不能勝任時，雇主得預告勞工終止勞動契約。」同法
      第17條亦規定：「雇主依第11條規定終止勞動契約者，應
      依左列規定發給勞工資遣費：(1)在同一雇主之事業單位
      繼續工作，每滿1年發給相當於1個月平均工資之資遣費。
      (2)依前款計算之剩餘月數，或工作未滿1年者，以比例計
      給之。未滿1個月者以1個月計。」另勞工退休金條例第12
      條第1項規定：「勞工適用勞工退休金條例之退休金制度
      者，適用本條例後之工作年資，於勞動契約依勞動基準法
      第11條規定終止時，其資遣費由雇主按其工作年資，每滿
      1年發給1/2個月之平均工資，未滿1年者，以比例計給；
      最高以發給6個月平均工資為限，不適用勞動基準法第17
      條之規定。」是上訴人公司既於98年4月13日以被上訴人
      張純瑤對於所擔任工作不能勝任為由終止勞動契約，並於
      98年5月13日生效，上訴人公司原應依法給付被上訴人張
      純瑤任職期間即93年2月16日至98年5月13日之資遣費，惟
      因被上訴人張純瑤於94年6月30日以前之工作年資，業據
      上訴人公司依勞工退休金條例之規定結清舊制勞動基準法
      年資退休金，此有上訴人公司提出收據影本乙紙可按(參
      見原審卷第24頁)，故被上訴人張純瑤依前揭規定僅得請
      求94年7月1日至98年5月13日任職期間共3年10個月又13天
      ，約可領取1.935個月平均工資之資遺費，而依前述，被
      上訴人張純瑤離職前6個月之月平均工資為33337元，則依
      前揭勞工退休金條例第12條第1項規定，被上訴人張純瑤
      得請求之資遣費為64507元（計算式：33337×1.935 ＝
      64507)，但原審判決僅准許64035元，被上訴人張純瑤在
      本院審理時並未就差額472元提起附帶上訴追加請求，應
      認被上訴人張純瑤亦捨棄該部分差額之請求。
   4、小計：被上訴人張純瑤得請求上訴人公司給付之薪資及資
      遣費合計94835元。
六、綜上所述，被上訴人張淑婷依兩造間之勞動契約及勞動基準
    法第24條第1款規定請求上訴人公司給付加班費，於15739元
    範圍內，被上訴人張純瑤依據兩造間之勞動契約、勞動基準
    法第24條第1款及勞工退休金條例第12條第1項等規定，請求
    上訴人公司分別給付薪資、加班費及資遣費，各於30800元
    、35159元及64035元，共計129,994元範圍內，洵屬正當，
    均應准許，被上訴人2人就各該項目逾前開數額之請求，均
    無理由，應予駁回。又被上訴人2人就上開准許部分，請求
    上訴人公司自起訴狀繕本送達翌日即98年6月17日起至清償
    日止，各按年息百分之5計算之遲延利息，亦無不合，併准
    許之。原審判決基於同一之法律上理由，而為被上訴人2人
    各一部勝訴、一部敗訴之判決，並就被上訴人2人勝訴部分
    依職權宣告假執行，及命上訴人公司供相當擔保金額後得免
    為假執行，尚無違誤。上訴意旨指摘原判決不利於上訴人公
    司部分為不當，求予廢棄改判，為無理由，應予駁回。
七、本件事證已臻明確，兩造其餘攻擊防禦方法及所舉證據資料
    ，核與本件判決所得之心證及結果均不生影響，毋庸逐一論
    述，附此敘明。
參、結論：本件上訴為無理由，依民事訴訟法第436條之1第3項
    、第449條第1項、第78條，判決如主文。
中    華    民    國    99    年    12    月    17    日
              民事第三庭    審判長法  官  許秀芬
                                  法  官  黃渙文
                                  法  官  林金灶
以上正本係照原本作成。
本判決不得上訴。
中    華    民    國    99    年    12    月    17    日
                                  書記官  李國敬


司法院資訊處製作；財團法人民間司法改革基金會備份。
